【裁判字號】    90,台上,3933
【裁判日期】    900628
【裁判案由】    偽證
【裁判全文】
最高法院刑事判決                                九十年度台上字第三九三三號
    上訴人  台灣高等法院檢察署檢察官
    被  告  甲○○
右上訴人因被告偽證案件，不服台灣高等法院中華民國八十八年五月五日第二審判決
（八十八年度上訴字第五一五號，起訴案號：台灣桃園地方法院檢察署八十六年度偵
字第四八七三號），提起上訴，本院判決如左：
    主  文
上訴駁回。
    理  由
按刑事訴訟法第三百七十七條規定，上訴於第三審法院，非以判決違背法令為理由，
不得為之。是提起第三審上訴，應以原判決違背法令為理由，係屬法定要件。如果上
訴理由狀並未依據卷內訴訟資料，具體指摘原判決不適用何種法則或如何適用不當，
或所指摘原判決違法情事，顯與法律規定得為第三審上訴理由之違法情形，不相適合
時，均應認其上訴為違背法律上之程式，予以駁回。本件原判決以公訴意旨略以被告
甲○○明知票號ＴＨ0000000號，到期日為民國八十四年十月二十五日，面額
新台幣（下同）一千五百萬元之本票，係由其先填具金額及日期後，交由簡雪香經黃
仁轉交其妻黃陳雪簽名之過程中，黃仁未經黃陳雪之同意，意圖供行使之用，而擅自
在上開本票發票欄上偽造「黃陳雪」之署押並盜蓋其印章，完成發票行為後交付簡雪
香以行使等情，而在台灣桃園地方法院八十六年度訴字第一三一號黃仁被訴偽造上開
有價證券案件審理時，供前具結，對案情有重要關係之上開事項偽證稱，上開本票由
其交付簡雪香時係空白，經簡雪香拿給黃仁蓋黃陳雪印章及簽黃陳雪名字後，才由被
告填具金額等語，而為虛偽不實之陳述，足生損害於司法審判機關從事刑事訴訟程序
之事實認定，因認被告涉有刑法第一百六十八條之罪嫌云云。經審理結果，以刑法第
一百六十八條規定證人依法作證時，必須對案情有重要關係之事項，為虛偽之陳述，
始負偽證罪之責，所謂於案情有重要關係之事項，係指該事項之有無，足以影響於裁
判之結果者而言。而黃仁被訴偽造其妻黃陳雪之一千五百萬元本票，其重要關係之事
項在於黃仁以其妻黃陳雪名義簽發本票，是否經其妻黃陳雪之授權。惟黃仁在其被訴
偽造有價證券一案，已坦承經其妻黃陳雪之同意，而在前開本票用紙上簽署黃陳雪之
姓名並蓋用黃陳雪之印章，僅抗辯伊未授權填載日期、金額而已。然此項抗辯為刑事
判決所不採。則不論該紙本票係被告經由黃仁之輾轉授權，先填載金額及日期，再交
由黃仁簽名蓋章；或由黃仁先行簽名蓋章再交由被告填載金額及日期，均係出於黃仁
之授權，無礙黃仁偽造有價證券罪之成立，此有原審法院八十六年上訴字第五一二八
號及台灣桃園地方法院八十六年度訴字第一三一號刑事判決在卷可按，被告既經授權
在本票上填載日期及金額，則不論係黃仁於本票上偽簽其妻黃陳雪署押並盜蓋印章之
前或後，均屬黃仁利用不知情之被告完成犯罪行為，是被告在黃仁被訴偽造有價證券
案件審理時，所為填載本票之日期、金額之時間縱與實情不符，亦不足以影響於判決
之結果，難以偽證罪責相繩，此外又查無積極證據足資證明被告有偽證之犯行，自屬
不能證明被告犯罪。因而撤銷第一審判決，改判諭知被告無罪，已詳述其所憑之證據
及其理由。檢察官上訴意旨略以：被告於第一審調查時，對於該一千五百萬元本票簽
發過程之敘述與簡雪香所供情形相符，顯見被告確曾就一千五百萬元本票部分作證，
所辯係筆錄誤載或伊誤聽云云，顯不足採。嗣後黃仁因涉犯偽造有價證券罪嫌被起訴
，以其係偽簽日期、金額均空白之本票為辯，則黃仁偽簽該紙本票時，該紙本票上記
載事項，攸關黃仁行為是否該當偽造有價證券之重要事項，而被告竟於該案證稱：一
千五百萬元本票是簽名蓋章後再交由伊填載金額、日期云云，為虛偽之陳述，自足陷
法院審判黃仁是否構成犯罪於錯誤之危險。原判決竟認被告所證縱與實情不符，亦無
足以影響裁判之結果，所持法律見解不無商榷餘地等語。惟查原判決已詳述被告於黃
仁涉犯偽造有價證券罪案件審理中所為之證言，並非對於案情有重要關係之事項，不
影響於法院對於案情之判斷之理由。上訴意旨，並未依據卷內訴訟資料，對原判決究
竟如何不適用法則或適用不當為具體之指摘，徒憑己見，仍執陳詞，就原判決已說明
事項，或屬原審採證認事職權之適法行使，任意指摘為違法，且為單純事實之爭執，
不得據為第三審上訴之合法理由。其上訴違背法律上之程式，應予駁回。
據上論結，應依刑事訴訟法第三百九十五條前段，判決如主文。
中      華      民      國     九十     年      六      月    二十八    日
                              最高法院刑事第七庭
                                  審判長法官  吳  雄  銘
                                        法官  池  啟  明
                                        法官  石  木  欽
                                        法官  郭  毓  洲
                                        法官  吳  三  龍
      右正本證明與原本無異
                                              書  記  官
中      華      民      國     九十     年      七      月      二      日


司法院資訊處製作；財團法人民間司法改革基金會備份。
